【裁判字號】    97,執消債更,56
【裁判日期】    990629
【裁判案由】    更生事件
【裁判全文】
臺灣士林地方法院民事裁定          97年度執消債更字第56號
債  務  人  甲○○
代  理  人  連炎昌律師
上列當事人因更生事件，本院裁定如下：
    主  文
債務人所提如附表一所示之更生方案應予認可。
債務人在未依更生條件全部履行完畢前，應受如附表二所示之生
活限制。
    理  由
一、按債務人有薪資、執行業務所得或其他固定收入，法院認更
    生方案之條件公允者，得不經債權人會議可決，逕依債務人
    之聲請或依職權以裁定認可更生方案；法院為認可之裁定時
    ，因更生方案履行之必要，對於債務人在未依更生條件全部
    履行完畢前之生活程度，得為相當之限制，消費者債務清理
    條例第64條第1 項、第62條第2 項分別定有明文。
二、查債務人甲○○聲請更生，前經本院於民國97年12月1 日以
    97年度消債更字第73號裁定自97年12月1 日17時起開始更生
    程序在案，有上開裁定1 份在卷可參（見本院卷(一)第5 頁）
    。而債務人目前任職於凌緯航空貨運承攬有限公司（下稱凌
    緯公司）從事送貨工作，每月平均薪資新臺幣（下同）3 萬
    7,800 元（無三節獎金），確有固定收入等情，為債務人所
    自陳（見本院卷(二)第54頁），並有勞工保險被保險人投保資
    料表、98年2 月至99年2 月薪資轉帳帳戶存摺財政部臺北市
    國稅局98年度綜合所得稅各類所得資料清單在卷可參（見本
    院卷(二)第57、58、61至63、156 頁）。再觀諸債務人所提出
    如附表一所示之更生方案，其條件為債務人自認可更生方案
    裁定確定之翌月起，以3 個月為1 期，共分32期，每期清償
    6 萬6,000 元，總清償金額為211 萬2,000 元，清償成數為
    75.13%。本院經審酌下列情事，認其條件核屬公允、適當、
    可行：
  (一)查債務人聲請更生時，除薪資收入外，尚有坐落臺北縣汐止
    市○○○街86之5 號3 樓之自用住宅及其基地（即臺北縣汐
    止市○○○段社后頂小段150 地號土地，權利範圍：100000
    分之571 ）（以下統稱系爭不動產），經鑑價結果，其現值
    為410 萬元，有債務人之財政部臺灣省北區國稅局財產歸屬
    資料清單、台新不動產估價師事務所99年4 月30日台字第
    10042701號函暨所附鑑定報告書在卷可憑（見本院97年度消
    債更字第73號卷第20頁，及本院卷(二)第115 至141 頁）。而
    債務人尚對債權人國泰世華商業銀行股份有限公司及永豐商
    業銀行股份有限公司負有自用住宅貸款債務共計226 萬6,23
    2 元，並以系爭不動產設定抵押權，是以系爭不動產之現值
    410 萬元計算，扣除上開有擔保債務總額226 萬6,232 元後
    ，尚餘183 萬3,768 元之殘值。而本件更生方案之無擔保及
    無優先權受償總額為211 萬2,000 元，顯高於上開系爭不動
    產殘值。又觀諸債務人之聲請前2 年間可處分所得為119 萬
    4,512 元，扣除必要支出42萬0,072 元後，餘額為77萬4,44
    0 元，亦低於上開無擔保及無優先權債權受償總額。從而，
    則無擔保及無優先權債權人之受償總額並無過低。另債務人
    係聲請更生，而非聲請清算，自不生分配清算財團財產予債
    權人，故債權人主張債務人應出售系爭不動產，並將系爭不
    動產扣除有擔保債務總額後之餘額悉數償還無擔保及無優先
    權債權人云云，尚無可採。
  (二)次查，債務人每月平均薪資3 萬7,800 元（無三節獎金），
    業如前述。債權人雖稱債務人於聲請前2 年每月平均薪資4
    萬3,713 元，則其目前薪資是否確為3 萬7,800 元，應予查
    明；且債務人可兼職以增加收入云云，惟按更生方案係以債
    務人現有資力，盡最大能力提出清償方案，其過往或將來薪
    資收入實難係為現有薪資之判斷依據。況債務人任職之凌緯
    公司因景氣及業務量之影響，而於98年6 月23日公告自98年
    7 月1 日起變更運輸部（即債務人所任職部門）之計薪方式
    ，改以件計酬，如未能達到業績以底薪計，有該公司98年6
    月23日公告在卷可按（見本院卷(二)第59頁）。則債務人雖自
    82年11月起迄今均任職於凌緯公司，然其計薪方式既已變更
    ，自難期目前收入可達聲請前2 年之平均月薪。況債務人年
    滿48歲，其雖距法定強制退休年齡（65歲）尚有17年之久，
    惟人之體力將隨年齡、環境等因素而改變，債務人能否兼職
    ，應由其視自身之體能狀況加以考量，非債權人或法院得以
    強迫其為之，從而，債權人上開主張，實難採憑。
  (三)再查，債務人與其配偶伍小娟及女林芷妍（11歲）共同居住
    於臺北縣汐止市，其每月個人必要生活費用（不含勞保、健
    保、房屋稅及地價稅) ，加計所分攤其女之扶養費，合計共
    1 萬4,211 元，與行政院主計處所公布99年度臺北市每人每
    月最低生活費1 萬0,792 元（此最低生活費之計算並未包含
    勞保、健保及稅款）及財政部公告之98年度扶養免稅額每人
    8 萬2,000 元（平均每月為6,833 元）之標準相當，顯未逾
    越一般人之生活程度。而債務人之配偶伍小娟每月實領薪資
    2 萬0,519 元（見本院卷(二)第151 、152 頁），低於債務人
    之每月薪資金額，而仍與債務人平均分攤家庭生活必要支出
    及子女扶養費。據此均足認上開債務人所陳每月個人必要生
    活費用及扶養費金額，係屬合理。
  (四)至債權人主張清償成數過低乙節，按消費者債務清理條例之
    立法目的，係在使陷於經濟上困難之消費者，得依該條例清
    理債務，以妥適調整其與債權人間之權利義務，並重建其經
    濟生活，是原則上，應以債務人自力所能獲得之固定收入，
    作為履行更生方案之基礎，而清償成數並非認可更生方案之
    唯一標準，債務人之每月必要生活費用已低於99年度臺北縣
    最低生活費標準，前已敘明，其收入扣除上開必要生活費用
    、扶養費、勞保、健保、房屋稅及地價稅等必要支出後，尚
    餘2 萬2,466 元，而債務人願以每月2 萬2,000 元清償債務
    ，並為求增加清償成數，而將清償延長為消費者債務清理條
    例第53條第2 項第3 款所定最長清償期限8 年，足認其確已
    盡償債之能事。
三、綜上所述，債務人以每月收入扣除必要支出後之餘額，用以
    清償更生債務，其所提如附表一所示之更生方案核屬公允、
    適當、可行，且無消費者債務清理條例第63條及第64條第2
    項所定不應認可之消極事由存在，故不經債權人會議可決，
    予以認可該更生方案。並依首揭消費者債務清理條例第62條
    第2 項規定，就債務人在未依更生條件全部履行完畢前之生
    活程度，裁定為如附表二所示之限制。
四、爰裁定如主文。
五、如不服本裁定，應於裁定送達後10日內，以書狀向本院司法
    事務官提出異議。
中    華    民    國    99    年    6     月    29    日
                  民事庭      司法事務官
附表一：更生方案
~T30X0L2;
┌──────────────────────────────────┐
│壹、更生方案內容                                                    │
├──────────────────────────────────┤
│1.自認可裁定確定之翌月起，以3 個月為1 期，共分32期（即8 年）清償。  │
│2.每期在第3 個月10日給付，每期清償新臺幣（下同）6 萬6,000 元。各債權│
│  人受分配金額如下列第貳點「每期受分配金額」欄所示。                │
│3.債務總金額：281萬0,941元。                                        │
│4.清償總金額：211萬2,000元。                                        │
│5.總清償比例：75.13﹪。                                             │
│6.更生方案如一期未履行，除有下列7.之情形外，視為全部到期，並回復如債│
│  權表所示之債權總合。                                              │
│7.有不可歸責於己之事由發生，致債務人遲延給付，應許延緩一期給付，但履│
│  行期應順延一期。                                                  │
├──────────────────────────────────┤
│貳、更生清償分配表                                                  │
├──┬────────────────┬──────┬───────┤
│編號│    債      權      人          │  債權金額  │每期受分配金額│
├──┼────────────────┼──────┼───────┤
│ 1  │國泰世華商業銀行股份有限公司    │   222,240元│       5,218元│
├──┼────────────────┼──────┼───────┤
│ 2  │華南商業銀行股份有限公司        │    50,615元│       1,188元│
├──┼────────────────┼──────┼───────┤
│ 3  │渣打國際商業銀行股份有限公司    │   305,521元│       7,174元│
├──┼────────────────┼──────┼───────┤
│ 4  │澳商澳盛銀行集團股份有限公司（原│   261,862元│       6,149元│
│    │荷商荷蘭銀行股份有限公司）      │            │              │
├──┼────────────────┼──────┼───────┤
│ 5  │萬泰商業銀行股份有限公司        │   535,874元│      12,582元│
├──┼────────────────┼──────┼───────┤
│ 6  │台新國際商業銀行股份有限公司    │   824,643元│      19,362元│
├──┼────────────────┼──────┼───────┤
│ 7  │遠東國際商業銀行股份有限公司（原│   234,723元│       5,511元│
│    │友邦信用卡股份有限公司）        │            │              │
├──┼────────────────┼──────┼───────┤
│ 8  │台灣金聯資產管理股份有限公司    │   125,122元│       2,938元│
├──┼────────────────┼──────┼───────┤
│ 9  │萬榮行銷股份有限公司（原萬榮行銷│   109,548元│       2,572元│
│    │顧問股份有限公司）              │            │              │
├──┼────────────────┼──────┼───────┤
│ 10 │乙○（台灣）商業銀行股份有限公司│   140,793元│       3,306元│
│    │（原美商乙○銀行股份有限公司）  │            │              │
├──┼────────────────┼──────┼───────┤
│    │合     計                       │ 2,810,941元│      66,000元│
├──┴────────────────┴──────┴───────┤
│、補充說明                                                        │
│一、總清償比例計算至百分比之小數點後第三位四捨五入至第二位。        │
│二、每期受分配金額＝債權金額×清償比例÷96期（元以下四捨五入；但編號│
│    3 至6 之債權人因計算之誤差，將至其清償比例未及75.13%，故其每期受│
│    分配金額未及1元者，以1元計算）。                                │
│三、債務人於履行更生方案前，應自行向各債權人詢問還款方式，並依期履行│
│    。                                                              │
└──────────────────────────────────┘
附表二：更生債務人之生活限制
┌──────────────────────────────────┐
│准許更生之債務人，未依更生條件完全履行完畢前，應受下列之生活限制：  │
├──────────────────────────────────┤
│一、不得為奢靡浪費之消費活動。                                      │
├──────────────────────────────────┤
│二、不得為賭博或為其他投機行為。                                    │
├──────────────────────────────────┤
│三、除為清償更生債權外，不得為不動產之處分或受讓。                  │
├──────────────────────────────────┤
│四、不得為金錢借貸之行為。                                          │
├──────────────────────────────────┤
│五、不得搭乘計程車、高鐵及航空器，但因公務所需且由公費支付者，不在此│
│    限。                                                            │
├──────────────────────────────────┤
│六、不得從事國外遊學或出國旅遊等消費行為。                          │
├──────────────────────────────────┤
│七、不得投資金融商品（例如股票、基金等）。                          │
├──────────────────────────────────┤
│八、不得從事逾越通常生活程度之贈與。                                │
├──────────────────────────────────┤
│九、每月應製作收入支出帳目。                                        │
└──────────────────────────────────┘
~T64X4L25;

司法院資訊處製作；財團法人民間司法改革基金會備份。
